臺灣臺北地方法院刑事判決　　　　　　　95年度訴字第1787號
公　訴　人　臺灣臺北地方法院檢察署檢察官
被　　　告　甲○○
選任辯護人　李美寬律師
　　　　　　王東山律師
　　　　　　林孝甄律師
上列被告因偽造文書案件，經檢察官提起公訴（94年度偵字第
22882號），本院判決如下：
    主  文
甲○○無罪。
    理  由
一、公訴意旨略以：被告甲○○係斌億股份有限公司（設臺北市
    中山區○○○路○段54號3樓，下稱斌億公司）、尚強國際有
    限公司（設臺北市○○區○○街97巷4號，下稱尚強公司）
    之實際負責人，與嘉濤貿易股份有限公司（設臺北市○○區
    ○○路502巷3號1樓，下稱嘉濤公司）有業務往來，詎其明
    知告訴人乙○○並未以金錢、勞務或其他方式作價擔任上開
    三家公司之股東，竟未經告訴人乙○○同意，冒用告訴人乙
    ○○名義，於斌億公司之公司章程、及民國90年10月24日之
    斌億公司設立登記申請書、董事會簽到表偽蓋告訴人乙○○
    之印文董事願任同意書上偽簽乙○○署押；另於尚強公司之
    公司章程、股東同意書偽蓋告訴人乙○○之印文；並分別製
    作內容為告訴人乙○○係上開三家公司股東之不實股東名簿
    後，分別於民國90年10月24日、11月19日、9月6日，將告訴
    人乙○○交付之身分證，交由不知情之會計師向臺北市商業
    管理處（下稱商管處）申請變更登記告訴人乙○○為斌億公
    司之董事及尚強公司、嘉濤公司之股東，致商管處承辦人員
    將前揭不實事項登載於其職務上所掌之公文書，足生損害於
    告訴人乙○○及商管處對公司登記管理之正確性；嗣告訴人
    乙○○於94年間，前往財政部臺北市國稅局查詢，始悉上情
    。因認被告涉犯刑法第216條、第210行使偽造私文書、第
    217條偽造署押、印文、第214條使公務員登載不實之罪嫌。
二、按犯罪事實應依證據認定之，無證據不得推定其犯罪事實。
    不能證明被告犯罪者，應諭知無罪之判決。刑事訴訟法第
    154條第2項、第301條第1項分別定有明文。事實之認定，應
    憑證據，如未能發現相當證據，或證據不足以證明，自不能
    以推測或擬制之方法，以為裁判基礎，最高法院著有40年台
    上字第86號判例可資參照。至告訴人之指訴，係以使被告受
    刑事訴追為目的，是以告訴人之指訴為證據方法，除其指訴
    須無瑕疵，且應有查與事實相符之佐證，始得資為判決之基
    礎，亦經最高法院著有52年台上字第1300號及61年台上字第
    3099號判例可資參照。而所謂無瑕疵，係指被害人所為不利
    被告之陳述，與社會上一般生活經驗或卷存其他客觀事實並
    無矛盾而言；另所謂就其他方面調查認與事實相符，非僅以
    所援用之旁證足以證明被害結果為已足，尤須綜合一切積極
    佐證，除認定被告確為加害人之可能外，在推理上無從另為
    其他合理原因之假設，有一不合於此，即不能以被害人之陳
    述作為論斷之證據。
三、公訴人認被告涉有上開犯嫌，無非係以告訴人乙○○之指訴
    ，證人陳秀滿、陳冠霖之證述，斌億公司、尚強公司及嘉濤
    公司之公司登記卷在卷，以為論據。
四、訊據被告甲○○對上揭以告訴人乙○○名義辦理上述三公司
    股東登記一節直言承認，然堅決否認有何公訴人所指犯行辯
    稱：告訴人乙○○當股東都有經其同意，伊並將印刷工作全
    部交給告訴人乙○○作，告訴人乙○○所講的均不實在，僅
    因沒念什麼書，所以當時沒用什麼方式來保護自己。
五、本院查：
（一）告訴人乙○○於91年10月22日同意擔任被告實際經營之良
      液貿易股份有限公司（下稱良液公司）負責人，並親自於
      修改後之公司章程、股東同意書變更登記申請書上親自簽
      名一事，為告訴人所自認，並有上開文件附偵卷可稽（見
      偵卷卷一第114至133頁）。且經台北市政府於91年10月30
      日核准變更告訴人為董事、股東出資轉讓、修章及公司印
      鑑變更登記在案，復有台北市政府91年10月30日府建商字
      第091226816號函附卷為憑（見偵卷卷二第480頁）。告訴
      人之後親自開立良液公司支票存款帳戶，甚至於良液公司
      冒用藝人陳美鳳名義行廣告涉訟時，其亦以良液公司負責
      人出庭應訊，復為告訴人所不爭，有支票存款開戶申請書
      、本院93訴字第1820號民事判決書附卷可佐（見偵卷卷一
      第267、211頁），此部分並經檢察官為不另為不起訴處分
      之諭知。告訴人顯然知悉其為良液公司董事，其竟以係被
      告假借代辦信用卡名義，擅自利用其身分證影本冒名登記
      為良液公司負責人云云，對擔任良液公司董事之真正事項
      ，妄加於偵查中指摘被告，告訴人所為其餘擔任公司股東
      同遭冒名之指述，疑義叢生，已難盡信。參諸其告訴理由
      先稱因銷售被告之健身器材被告告以若要分紅需交出身分
      證件而遭盜用，又改稱原先未同意良液公司董事，係被告
      同意給予好處而應允，但被告未處理銀行及汽車貸款才告
      訴云云（見本院96年2月6日審判筆錄），前後所言出入不
      一，堪認告訴人之陳述毫無憑信性可言。
（二）另觀以告訴人指稱早已於93年3、4月間，因其父辦理老人
      補助即知悉已擔任斌億公司、尚強公司及嘉濤公司三公司
      之股東（見偵卷卷一第18頁），並於同年12月23日年底調
      得其個人財產歸屬資料顯示其為上開三公司股東，有財政
      部台北市國稅局財產歸屬資料清單附卷可查（見偵卷卷一
      第16頁），倘其確遭被告冒用何以遲至94年7月6日，相隔
      一年有餘始提出告訴，何況告訴人自承本在被告公司任職
      （見本院96年2月6日審判筆錄），其既有地利人事之便，
      追究相關原委並非難事，尤其遭人冒用名義茲事體大，又
      涉及個人所得牽連父親政府福利補助，何能如此拖延日久
      ，豈能不迅速處置，凡此種種，堪見告訴人應同意被告登
      記為上開三公司股東無誤。
（三）告訴人於擔任良液公司董事當時，同時獲被告移轉登記為
      房地所有權人，有台北縣樹林地政事務所土地所有權狀、
      建物所有權狀在卷可按（見偵卷卷一第160、161頁）。又
      告訴人承攬被告所實際經營之良液公司、尚強公司、斌億
      公司及巧隆公司之名片印製；另在被告之尚吉欣公司任職
      擔任倉管人員，均為告訴人於本院審理中結證甚詳（見本
      院96年2月6日審判筆錄）。告訴人既有受有不動產，又有
      此等工作機會與職位，若僅是良液公司董事，焉能有如此
      之利益。衡諸告訴人擔任良液公司公司董事，且以良液公
      司連帶保證人名義向銀行貸款60萬元（見偵卷卷一第257
      、258頁所附借款契約書及授信約定書），所負責任不可
      謂輕，告訴人卻均能同意親自簽名，而斌億公司、尚強公
      司及嘉濤公司三公司股東對公司並無直接實際之責，被告
      倘有偽造文書之意，何必對此較非重要之掛名股東冒用告
      訴人名義，反而令須重大負責任之良液公司董事部份要告
      訴人親自辦理。詳觀告訴人擔任上述三公司股東、嗣後擔
      任良液公司董事及受讓不動產移轉登記之時間進程，應係
      告訴人擔任上開三公司股東已得被告之信任下，進而再由
      告訴人擔任良液公司負責人並轉讓上述不動產，始與常情
      相符。佐諸告訴人所收得94年6月1日財政部台北市國稅局
      納稅義務人違章欠稅查復表（見偵卷卷一第10、11頁），
      諒係告訴人發現良液公司積欠稅款非輕，為脫免自己之責
      ，始於同年7月6日出此其前所同意擔任董事及股東之公司
      均遭冒名登記之下策，一併將本已同意擔任公司之董事、
      股東均提出偽造文書告訴，而非其於本院審理中結證所稱
      事前均不知情，且被告未支付良液公司汽車及銀行貸款才
      提出告訴云云。
（四）證人丙○○因被告告以斌億公司尚欠股東一人，證人丙○
      ○經被告邀請，乃同意幫忙被告而擔任該公司股東一事，
      亦經證人於本院審理中結證明確（見本院96年3月13日審
      判筆錄），此部分既不能為被告不利之事實認定，亦無從
      推認被告有冒證人名義登記公司股東之處。
（五）綜前交互審視，告訴人之指述，顯有瑕疵可指，自不能以
      其單方片面之指訴遽論被告有何偽造文書犯行，而以刑法
      罪名相繩。此外，檢察官復未舉以其他積極證據證明被告
      有其所指犯行，不能證明犯罪，揆諸首揭法條規定及判例
      意旨，自應為被告無罪判決之諭知，以免冤抑。
據上論斷，應依刑事訴訟法第301條第1項，判決如主文。
本案經檢察官侯少卿到庭執行職務
中　　華　　民　　國　　96　　年　　3　　月　　27 　　日
　　　　　　　　　刑事第十六庭  審判長法　官　蔡守訓
                                      法  官  徐千惠
                                      法  官  吳定亞
以上正本證明與原本無異。
如不服本判決，應於判決送達後10日內，向本院提出上訴狀。
　　　　　　      　　　　　　　　　　書記官　高菁菁
中　　華　　民　　國　　96　　年　　3 　　月　　27　　日
